【裁判字號】    99,監宣,224
【裁判日期】    991216
【裁判案由】    監護宣告
【裁判全文】
臺灣桃園地方法院民事裁定             99年度監宣字第224號
聲  請  人  蘇卉玲
相  對  人  蘇振民
相  對  人  蘇洪瓜叢
關  係  人  王祥林
上列聲請人聲請對相對人為監護宣告事件，本院裁定如下：
    主    文
宣告蘇振民（男，民國○○年○ 月○○日生，身分證統一編號：Ｚ000
000000號）為受監護宣告之人。
選定聲請人蘇卉玲（女，民國59年11月9 日，身分證統一編號：
Ｚ000000000號）為受監護宣告之人蘇振民之監護人。
指定關係人王祥林（男，民國○○年○ 月○○日生，身分證統一編號
：Ｚ000000000號）為會同開具財產清冊之人。
宣告蘇洪瓜叢（女，民國○○年○ 月○ 日生，身分證統一編號：Ｚ0
00000000號）為受輔助宣告之人。
選定蘇卉玲（女，民國○○年○○月○ 日生，身分證統一編號：Ｚ000
000000號）為受輔助宣告之人之輔助人。
指定關係人王祥林（男，民國○○年○ 月○○日生，身分證統一編號
：Ｚ000000000號）為會同開具財產清冊之人。
聲請費用由相對人負擔。
    理    由
一、聲請意旨略以：聲請人為相對人蘇振民之女；相對人蘇洪瓜
    叢之繼女，相對人蘇振民為陳舊性腦中風併植物人狀態；蘇
    洪瓜叢則有晚發性妄想精神障礙，雖均送醫診治但不見起色
    ，近日已因精神障礙或其他心智缺陷，致其為意思表示或受
    意思表示，或辨識其意思表示效果之能力顯有不足，為此依
    民事訴訟法第597 條之規定，聲請對相對人二人為監護宣告
    等語。
二、按「對於因精神障礙或其他心智缺陷，致不能為意思表示或
    受意思表示，或不能辨識其意思表示之效果者，法院得因本
    人、配偶、四親等內之親屬、最近一年有同居事實之其他親
    屬、檢察官、主管機關或社會福利機構之聲請，為監護之宣
    告。」，民法第14條第1 項定有明文。又按法院對於監護宣
    告之聲請，認為未達因精神障礙或其他心智缺陷，致不能為
    意思表示或受意思表示，或不能辨識其意思表示之效果之程
    度者，得依民法第15條之1 第1 項規定，為輔助之宣告。對
    於因精神障礙或其他心智缺陷，致其為意思表示或受意思表
    示，或辨識其意思表示效果之能力，顯有不足者，法院得因
    本人、配偶、四親等內之親屬、最近一年有同居事實之其他
    親屬、檢察官、主管機關或社會福利機構之聲請，為輔助之
    宣告，民法第14條第3 項及第15條之1 分別定有明文。
三、經本院於鑑定機關即壢新醫院鑑定醫師胡培基前訊問相對人
    二人，其中相對人蘇振民經點呼無反應，雙眼緊閉，插鼻管
    躺於床上；相對人蘇洪瓜叢就詢問答稱：「（先生叫什麼名
    字？）蘇振民。（有沒有小孩？）沒有，卉玲是前妻的小孩
    。（女婿叫什麼名字？）王祥林。（現在三餐由誰照料？）
    康復之家。（愛看電視嗎？）愛，夜市人生。」等語，又經
    本院提出新台幣（下同）50元、10元及5 元硬幣各1 枚供其
    辨認，其能區別各該硬幣之價值，並可計算出：若持50元硬
    幣買20元麵包，可找30元等語（參見本院99年10月14日、同
    年10月21日訊問筆錄）。參酌壢新醫院出具精神鑑定報告書
    略以：蘇振民為一腦出血性中風引發之極重度老年失智症之
    個案，長期臥病無法言語，經八年之保守治療依然呈現呆僵
    狀態，無法與人溝通等情，已達因精神障礙致完全不能為意
    思表示或受意思表示或不能辨識其意思表示之效果；又相對
    人蘇洪瓜叢亦不幸約於五年前腦中風後出現怪異行為，如在
    家燒東西，二次裸奔，妄想鄰居要害她，98年間遭詐騙20萬
    元後發生了危險行為而住進署立桃園療養院，長期獨處，推
    論為一器質性妄想症，待病情穩定後即轉入自立康復之家，
    經一年一個月的治療，蘇員病況已大為改善，日常生活可自
    理，認知行為已達正常，唯仍殘留精神妄想之症未消失，已
    達輕度精神障礙之程度，故其為意思表示或受意思表示或辨
    識其意思表示效果之能力顯有不足等詞。此有壢新伊院99年
    12 月7日壢新醫字第2010120032號函暨所附精神鑑定報告書
    2 件在卷可憑，是本件相對人蘇振民已達因精神障礙或其他
    心智缺陷，致完全不能為意思表示或受意思表示，或不能辨
    識其意思表示之效果之程度；相對人蘇洪瓜叢雖未達完全不
    能為意思表示或受意思表示，或不能辨識其意思表示之效果
    之程度，惟其仍因精神障礙或其他心智缺陷，致其為意思表
    示或受意思表示，或辨識其意思表示效果之能力，顯有不足
    者，爰分別依民法第14條第1 項、第3 項、第15條之1 等規
    定，各為監護之宣告、輔助之宣告。
四、按法院為監護之宣告時，應依職權就配偶、四親等內之親屬
    、最近1 年有同居事實之其他親屬、主管機關、社會福利機
    構或其他適當之人選定1 人或數人為監護人，並同時指定會
    同開具財產清冊之人。法院為前項選定及指定前，得命主管
    機關或社會福利機構進行訪視，提出調查報告及建議。監護
    之聲請人或利害關係人亦得提出相關資料或證據，供法院斟
    酌。法院選定監護人時，應依受監護宣告之人之最佳利益，
    優先考量受監護宣告之人之意見，審酌一切情狀，並注意下
    列事項：( 一) 受監護宣告之人之身心狀態與生活及財產狀
    況。( 二) 受監護宣告之人與其配偶、子女或其他共同生活
    之人間之情感狀況。( 三) 監護人之職業、經歷、意見及其
    與受監護宣告之人之利害關係。( 四) 法人為監護人時，其
    事業之種類與內容，法人及其代表人與受監護宣告之人之利
    害關係。民法第1111條、第1111條之1 分別定有明文。次按
    受輔助宣告之人，應置輔助人。輔助人及有關輔助之職務，
    準用上開規定，同法第1113條復另有明文。又民事訴訟法第
    604 條第1 項規定，監護宣告之裁定，應同時選定監護人及
    指定會同開具財產清冊之人，並附理由。上開規定，於輔助
    宣告聲請事件準用之，民事訴訟法第624 條之1 第3 項亦定
    有明文。查本件聲請人為相對人蘇振民之女；相對人蘇洪瓜
    叢之繼女，為實際負擔並協助相對人等養護之人，再經本院
    囑託桃園縣政府對相對人進行訪視，並就兩造及關係人之家
    家狀況、需求評估提出報告，亦認為有保護相對人等之必要
    ，而有就相對人蘇振民為監護之宣告，且就相對人蘇洪瓜叢
    部分，則建請參酌醫師之鑑定報告，以相對人之最佳利益選
    任監護人或輔助人，又關係人王祥林則同意擔任會同開具財
    產清冊之人等詞，亦有桃園縣政府99年11月19日府社助字第
    0990460186號函暨所附訪視報告1 件為憑。是認由聲請人蘇
    卉玲擔任相對人蘇振民之監護人；擔任蘇洪瓜叢之輔助人，
    應屬符合受受監護宣告之人蘇振民、受輔助宣告之人之最佳
    利益，爰依前揭規定選定聲請人為相對人蘇振民之監護人、
    相對人蘇洪瓜叢之輔助人；又關係人王祥林為相對人之女婿
    ，足以勝任會同開具財產清冊，併依前揭規定指定其為會同
    開具財產清冊之人。
五、依民事訴訟法第608條第1項、第624條之1，裁定如主文。
中    華    民    國    99    年    12    月    16    日
                              家事法庭法  官  蕭世昌
上列正本證明與原本無異。
本裁定就對相對人之監護宣告或輔助宣告部分不得抗告；另就其
餘有關選定監護人或輔助人部分如有不服，應於本裁定送達後10
日內向本院提出抗告狀。
中    華    民    國    99    年    12    月    16    日
                                      書記官  邱仕瀧

司法院資訊處製作；財團法人民間司法改革基金會備份。
